【裁判字號】    97,易,1647
【裁判日期】    970909
【裁判案由】    妨害自由等
【裁判全文】
臺灣臺中地方法院刑事判決              97年度易字第1647號
公  訴  人  臺灣臺中地方法院檢察署檢察官
被      告  丁○○
                    現另案於臺灣臺中監獄執行中
選任辯護人  張績寶律師
被      告  戊○○
                    弄14號
選任辯護人  常照倫律師
上列被告因妨害自由等案件，經檢察官提起公訴（96年度偵字第
22863號、96年度偵緝字第2415號），本院判決如下：
    主    文
丁○○共同以加害生命、身體之事，恐嚇他人致生危害於安全，
累犯，處有期徒刑壹年拾月，扣案如附表一所示之物，均沒收；
又行使變造國民身分證，足以生損害於公眾及他人，處有期徒刑
肆月，如附表二所示之變造身分證上丁○○照片壹張沒收；應執
行有期刑貳年，扣案如附表一所示之物及如附表二所示之變造身
分證上丁○○照片壹張，均沒收。
戊○○無罪。
    犯罪事實
一、丁○○與乙○○（另案經臺灣高等法院臺中分院判決恐嚇危
    害安全罪，處有期徒刑1年10月確定）2人因先前與壬○○於
    95年10月間違反組織犯罪防制條例等案件為臺灣彰化地方法
    院檢察署檢察官偵辦，丁○○與壬○○先後交保，壬○○懷
    疑係丁○○告密才為警查獲，雙方產生嫌隙。適丁○○見薛
    球曾以拍攝錄影帶方式恐嚇他人，竟起意仿效之，於96年3
    月20日，在南投縣草屯鎮某間鐵皮屋向乙○○提議拍攝錄影
    帶再由電視台播出以向壬○○「嗆聲」，丁○○遂與乙○○
    共同基於加害壬○○生命、身體致生危害於安全之恐嚇犯意
    聯絡，由乙○○準備先前購買不具殺傷力之如附表一編號一
    至四所示之仿造M16空氣步槍、仿造M4空氣步槍、仿造貝瑞
    塔92空氣手槍及仿造克拉克90空氣手槍各1支，並由丁○○
    擬妥如附表一編號五所示恐嚇內容之文稿交予乙○○簽名，
    丁○○隨即於同年月22日14時許，前往南投縣草屯鎮○○路
    六四八巷五四弄四號聯意製作股份有限公司（下稱聯意公司
    ）之無線衛星電視台ＴＶＢＳ（下稱ＴＶＢＳ）南投駐地記
    者甲○○（業經本院另案以96年度易字第3975號判決幫助恐
    嚇危害安全罪，處有期徒刑10月，減為有期徒刑5月確定在
    案）住處，告知甲○○稱有獨家要爆料等語，甲○○表明願
    意報導獨家新聞，並立即向聯意公司之ＴＶＢＳ新聞台中部
    新聞中心特派記者丙○○（亦經本院另案以96年度易字第39
    75號判決幫助恐嚇危害安全罪，處有期徒刑10月，減為有期
    徒刑5月確定在案）回報稱有人欲就有關臺中市於同年3月間
    之槍擊案爆料等語，丙○○即同意甲○○赴約拍攝。於同年
    月24日14時許，由丁○○駕駛車牌號碼不詳之賓士自用小客
    車載乙○○，並委請不知欲拍攝恐嚇內容錄影帶之戊○○駕
    駛車牌號碼0388－JA號自用小客車載甲○○，分別前往南投
    縣草屯鎮的「名湖水岸汽車旅館」511號客房碰面，嗣丁○○請乙○○開始錄製後，丁○○與戊○○即走出該房間，由
    甲○○於同年月24日15時15分開始拍攝，乙○○即以言詞陳
    述壬○○與其之恩怨，且認其因壬○○之告密而被員警查獲
    ，並壬○○於其遭查獲後仍未能為其委任律師而未照顧之事
    ，其間乙○○則多次高舉前開如附表一所示編號一所示之不
    具殺傷力之之仿造空氣手槍，接連三次拉槍機上膛，面露兇
    相，做出瞄準前方姿勢，並以言詞向壬○○恐嚇稱「遇到你
    就打給你死」、「若碰到就要開槍打你」及「若碰到要開槍
    打你」（均臺語）等加害壬○○生命、身體之事恐嚇壬○○
    ，拍攝途中乙○○因為緊張，以手勢示意甲○○停止，甲○○立即配合停止拍攝，待乙○○備妥後，再繼續為乙○○拍
    攝恐嚇錄影帶。甲○○拍攝完畢後，乙○○即收起如附表一
    所示編號一至四所示不具殺傷力之仿造空氣手槍及空氣步槍
    置於手提袋內，而與丁○○於同年月24日15時30分許先行開
    車離開旅館，戊○○則另行開車載甲○○返家。甲○○於同
    年月25日上午9時許，前往丙○○住處而將該錄影帶交付與
    丙○○以製作新聞，且與丙○○一同查看拍攝之錄影畫面，
    甲○○並交待丙○○基於安全考量不要說明影帶來源。丙○○與甲○○共同觀看上開拍攝之錄影帶後，將該份由甲○○
    所拍攝之錄影帶交由不知情之中部新聞中心記者陳書賢、黃
    國均、廖佩倫、陳麗如等人剪輯、配音及製作，並指示該錄
    影帶要做的角度、方向及指示要做成四條新聞，第一條主新
    聞是影帶內容，第二條介紹乙○○，第三條是做乙○○的火
    力有多大，第四條是做乙○○的老大壬○○的背景等情，且
    就乙○○持前開如附表一所示編號一之槍枝揮舞瞄準及恐嚇
    壬○○之言詞等與公共利益無關，僅係乙○○與壬○○私人
    恩怨之恐嚇言行等內容均未予刪除，剪輯成為新聞畫面之一
    部分，並隱瞞該錄影內容係由甲○○所拍攝，而向地方中心
    副主任李秀姬及ＴＶＢＳ臺北總公司執行副總監兼採訪中心
    主任孫嘉蕊佯稱該錄影帶係在中部新聞中心樓下信箱發現云
    云，並於同年月26日16時許將該剪輯完成之新聞畫面以光纖
    傳輸方式傳至ＴＶＢＳ臺北總公司，ＴＶＢＳ電視台第五十
    五頻道則於同年月26日17時30分開始播報槍客嗆聲之新聞，
    而先於新聞內容中先播報有乙○○對壬○○嗆聲之光碟存在
    ，並就乙○○、壬○○之背景為簡單陳述介紹，再分別於同
    年月26日17時56分46秒播出乙○○以右手持扣案如附表一所
    示編號一不具殺傷力之仿造空氣手槍拉槍機，並以槍口指向
    鏡頭及揮舞；於同日17時56分57秒播出乙○○高舉如附表所
    示之槍枝揮舞，並以言詞陳述說「遇到就打給你死」（臺語
    ）之加害壬○○生命、身體安全等語之畫面，後於17時57分
    16秒，再播出乙○○以言詞指摘壬○○之不是，及壬○○並
    沒有照顧小弟等語之畫面。使丁○○、乙○○二人得以藉此
    方式向壬○○恐嚇。後壬○○果於96年3月26日20時至21時
    期間，在臺中市○○路詳細地址不明之友人住處，經友人告
    知乙○○以錄影方式在電視上對其嗆聲，壬○○即在該地點
    觀看乙○○嗆聲內容之重播新聞，目睹及聽聞乙○○上開向
    前舉槍揚言要開槍打死其之畫面及聲音，因而心生畏懼，致
    生危害於壬○○之安全。嗣於96年3月29日16時30分許，為
    警在臺中縣烏日鄉○○路烏溪河床之廢棄工寮查獲乙○○，
    並當場扣得如附表一所示編號一至四不具殺傷力之仿造空氣
    手槍及空氣步槍共4支，而查悉上情。
二、丁○○於案發後，為躲避警方查緝，於96年6月初某日，基
    於變造特種文書、行使變造特種文書之犯意，至南投縣鹿谷
    鄉彰雅村凍頂巷13號之不知情辛○○住處，向辛○○借用身
    分證後，隨即至臺北市○○路之某泡沫紅茶店內，將前開身
    分證及自己之1吋照片4張，交予與之有犯意聯絡之姓名年籍
    均不詳綽號「阿忠」之成年男子，由「阿忠」將前開身分證
    上照片換貼丁○○之照片，以此方式變造辛○○之國民身分
    證，致生損害於辛○○及戶政機關對於身分管理之正確性，
    「阿忠」並於2日後，將變造好之國民身分證交予丁○○。
    丁○○取得該變造之辛○○國民身分證後，即於同年6月6日
    晚上11時30分許，至高雄市○○區○○路209號6樓E棟，自
    稱係辛○○，向屋主庚○○承租該房屋，庚○○同意以新臺
    幣17,000元之價格出租予丁○○，丁○○即交付行使該變造
    之身分證了庚○○，致生損害於辛○○及庚○○對於承租人
    管理之正確性，丁○○租得該房屋後即藏匿於此。嗣經警於
    同年7月19日晚上7時許，在丁○○前開承租處查獲，並當場
    扣得如附表二所示貼有丁○○照片之變造的辛○○國民身分
    證1張。
三、案經臺灣臺中地方法院檢察署檢察官指揮內政部警政署刑事
    警察局、臺中市警察局、臺中市警察局第二分局、第四分局
    、南投憲兵隊共同移送臺灣臺中地方法院檢察署檢察官偵查
    起訴。
    理    由
壹、有罪部分：
一、證據能力部分：
(一)、按檢察官職司追訴犯罪，就審判程序之訴訟構造言，檢察
      官係屬與被告對立之當事人一方，偵查中對被告以外之人
      所為之偵查筆錄，或被告以外之人向檢察官所提之書面陳
      述，性質上均屬傳聞證據。在理論上。如未予被告反對詰
      問、適當辯解之機會，一律准其為證據，似有違當事人進
      行主義之精神，對被告之防禦權亦有所妨礙；然而現階段
      刑事訴訟法規定檢察官代表國家偵查犯罪、實施公訴，必
      須對於被告之犯罪事實負舉證之責，依法其有訊問被告、
      證人及鑑定人之權，證人、鑑定人且須具結，而實務運作
      時，偵查中檢察官向被告以外之人所取得之陳述，原則上
      均能遵守法律規定，不致違法取供，其可信性極高，為兼
      顧理論與實務，乃於修正刑事訴訟法時，增列第159條之1
      第1項，明定被告以外之人（含被害人、證人等）於偵查
      中向檢察官所為陳述，除顯有不可信之情況外，得為證據
      （最高法院95年度臺上字第1044號判決參照）；復按刑事
      訴訟法第159條之1第2項，明定被告以外之人於偵查中向
      檢察官所為陳述，除顯有不可信之情況外，得為證據。所
      為「不可信之情況」，由法院審酌被告以外之人於陳述時
      之外在環境及情況而為判斷。而被告以外之人於偵查時，
      是否與被告對質，與其陳述時之外在環境並無必然之關聯
      ，自不得以偵查中未經被告詰問，逕認該陳述無證據能力
      。至該等陳述與事實是否相符，要屬證據證明力之問題，
      與證據能力之有無，不容混淆（最高法院94年度臺上字第
      7132號判決、95年度臺上字第1585號判決參照）；又證人
      於檢察官偵查中所為之陳述，審酌該陳述作成之客觀條件
      及環境，認其心理狀態健全，並無受到脅迫、利誘或詐欺
      ，自非顯有不可信之情形，依刑事訴訟法第159條之1第2
      項之規定，亦得為證據（最高法院95年度臺上字第934號
      判決參照）。職是，被告以外之人前於偵查中已具結而為
      證述，除反對該項供述得具有證據能力之一方，已釋明「
      顯有不可信之情況」之理由外，不宜以該證人未能於審判
      中接受他造之反對詰問為由，即遽指該證人於偵查中之陳
      述不具證據能力。經查證人黃淑芬、賴琬琳、范立達、潘
      祖蔭、李四端、李濤、詹慶齡、陳奇君、陳書賢、黃國鈞
      、另案被告丙○○等人於另案 (即本院所調閱臺灣高等法
      院臺中分院97年度上易字第518號卷附臺灣臺中地方法院
      檢察署96年度偵字第8406、8765號) 檢察官偵查中已具結
      陳述，且其等於檢察官偵查中為陳述時應答無誤，且參以
      上開證人於檢察官偵查中就其等於ＴＶＢＳ台內之運作、
      編採會議開會及本件錄影參與剪輯之情形，均陳述無誤，
      足見其等並無受到脅迫、利誘或詐欺之情形，是上開證人
      於檢察官偵查中所為具結之證詞，未有顯有不可信之情形
      ，則依上說明，前開證人於另案檢察官偵查中所為之證言
      自均具有證據能力，合先敘明。
(二)、按現行刑事訴訟法為保障被告之反對詰問權，排除具有虛
      偽危險性之傳聞證據，以求實體真實之發見，於刑事訴訟
      法第159條第1項明定被告以外之人於審判外之言詞或書面
      陳述，除法律有規定者外，不得作為證據。又被告以外之
      人於審判外之陳述，雖不符前四條之規定（即刑事訴訟法
      第159條之1至同條之4），而經當事人於審判程序同意作
      為證據，法院審酌該言詞陳述或書面陳述作成時之情況，
      認為適當者，亦得為證據；當事人、代理人或辯護人於法
      院調查證據時，知有第159條第1項不得為證據之情形，而
      未於言詞辯論終結前聲明異議者，視為有前項之同意，刑
      事訴訟法第159條之5定有明文。本件被告丁○○及其選任
      辯護人表明對於證人甲○○於檢察官偵訊時所具結證述之
      內容之證據能力無意見 (見本院卷頁42) ，且未就本卷及
      調卷  (即另案臺灣高等法院臺中分院97年度上易字第518
      號全卷、含原審卷、偵查卷及調查筆錄) 卷內證據資料之
      證據能力有所爭執，迄於言詞辯論終結前，均未主張有刑
      事訴訟法第159條第1項不得為證據之情形，是應認已同意
      本卷及調卷 (即另案臺灣高等法院臺中分院97年度上易字
      第518號全卷、含原審卷、偵查卷及調查筆錄)卷內之證據
      資料均得作為證據，且經本院審酌後，認上開卷內證據資
      料並無不適當之情形，故應認上揭證人甲○○於檢察官偵
      訊時所具結證述之內容、同案被告戊○○警訊時所供述之
      內容、另案被告乙○○於另案本院及上訴審審理時所供述
      之內容、證人即被害人壬○○、證人陳麗如於另案本院審
      理時所證述之內容，並本卷及調卷 (即另案臺灣高等法院
      臺中分院97年度上易字第518號全卷、含原審卷、偵查卷
      及調查筆錄) 卷內之證據資料，均有證據能力，併予敘明
      。
二、訊據被告丁○○固坦承上開行使變造特種文書罪之犯罪事實
    ，及坦認於96年3月24日下午2時許，駕駛車號不詳BMW-X5自
    用休旅車載乙○○前往上開名湖水岸汽車旅館511客房，並
    乙○○拍攝影帶之準備信件手稿內容係伊撰擬等事，惟矢口
    否認有何恐嚇危害安全之犯行，辯稱：玩具手槍非伊所提供
    ，伊本身與壬○○沒有恩怨，賓館拍攝過程完全不清楚，當
    時乙○○禁見時，表示槍枝與伊沒有關係，惟嗣因一位叫劉
    瑞堂向乙○○表示倘稱槍枝是伊所有，即可幫忙具保事宜，
    故乙○○始改稱槍枝係伊所有，從稿子內容無法看出「若遇
    到你，就要呷你打死」之文句，是乙○○後來脫稿演出，電
    視台播放時只聽到記者的，乙○○說出該句話時，聲音非常
    小聲，並未充分表達其意思，且壬○○看到該項報導後亦無
    害怕的意思，核不該當恐嚇危害安全之犯罪，且壬○○係經
    由警方提供始看到本件之嗆聲光碟，在因果歷程上，伊難預
    測如此情況，顯見因果歷程已中斷等詞，經查：
(一)、被告丁○○上開辯詞顯與其前在調查及檢察官偵訊時所為
      供述內容相左，即其於96年7月20日之調查筆錄中供稱：
      是伊教唆乙○○錄製該嗆聲光碟，於96年3月20日左右，
      伊開車載乙○○到南投縣草屯鎮與彰化縣芬園鄉交界處一
      間鐵皮屋，伊叫乙○○去拍攝嗆聲光碟，當時他說好，便
      叫乙○○去準備幾把假槍及一件假的防彈衣，伊拿出一張
      擬好的嗆聲草稿，要乙○○重新謄寫並簽名按捺指印，約
      2天後，伊與乙○○又約在上開鐵皮屋，乙○○準備好2枝
      假長槍及2枝假短槍還有一件假的防彈衣，錄製該光碟時
      ，確實只有伊、乙○○、甲○○在場之情（見臺灣臺中地
      方法院檢察署96偵緝字第2415號卷一頁36、40），於同日
      之檢察官訊問時供承：剛好伊想到薛球、陳益華的事情，
      打算學他們拍影帶，於96年3月20日在草屯的某間鐵皮屋
      ，跟乙○○說要拍影帶，2天後並與乙○○相約一起去馬
      蓋先買假槍4枝，之後伊於上開鐵皮屋裡寫草稿給乙○○
      念，於同年月24日在甲○○門前遇到甲○○，伊向甲○○
      表明要給他獨家，伊與乙○○、甲○○在名湖水岸汽車旅
      館502號房，當時伊有在旁邊，是伊教乙○○及甲○○要
      如何做等語（見上開第2415號偵緝卷一頁123、124)，及
      於96年7月24日之調查筆錄陳述：伊於96年3月20日決定教
      唆乙○○拍攝持槍嗆聲光碟，伊聯絡甲○○及乙○○至拍
      攝地點等語（見前揭第2415號偵緝卷一頁145），於同日
      檢察官偵訊時供稱：是伊主動找甲○○拍光碟，且有跟他
      說明伊的用意是為了讓社會大眾知道壬○○是怎樣的人，
      是伊擬定嗆聲的內容，汽車旅館的費用600元也是伊出的
      等情（見上揭第2415號偵緝卷一頁149），以及於96年7月
      26日調查及偵訊筆錄供認：伊提議拍攝嗆聲光碟，參與人
      員有伊、乙○○、甲○○，由乙○○買玩具槍、甲○○負
      責拍攝，伊在旁邊…伊於今日警詢所述沒有問題也沒有遭
      刑求或脅迫等語 (見前開第2415號偵緝卷一頁161、167）
      ，並於96年8月7日調查及偵訊時供述：是伊教唆乙○○拍
      攝恐嚇光碟，用意是要社會知道壬○○是一個不負責任的
      人…今日於警詢所述皆實在且沒有受到脅迫等情（見上揭
      第2415號偵緝卷一頁179反、185)，以及於96年8月9日檢
      察官偵訊時亦坦認拍攝恐嚇之情（見上揭第2415號偵緝卷
      一頁190)，是被告丁○○前揭辯詞誠屬有疑義，已難逕信
      之。
(二)、再者，證人甲○○雖於本院審理時證述：伊因時間太久記
      不清楚是何人擺設現場及拿出槍枝，伊記憶中是乙○○進
      來後，東西才拿出來，現場有一封稿紙即信件好像是由乙○○自行拿出，拍攝完後槍枝亦是由乙○○自行收走，伊
      不清楚拍攝過程是由何人主導等詞（見本院卷頁118），
      惟其亦證稱：起初是被告丁○○告知伊有獨家消息，抵達
      現場後，乙○○開始陳述嗆聲後，伊才得知內容，伊於96
      年5月14日檢察官偵訊中所為證述皆實在等語（見本院卷
      頁117至118），故證人甲○○於本院審理時雖為上開不復
      記憶、不清楚之證言，惟應認定證人甲○○於檢察官偵訊
      時所具結證述：被告丁○○於96年3月22日來找伊，問伊
      要不要獨家內幕，其稱是有關臺中市槍擊案，會再與伊聯
      絡…當天戊○○載伊去汽車旅館，進入房間後，戊○○便
      走出房間外，約等十分鐘後，丁○○、乙○○、戊○○走
      了進來，…，伊有問丁○○現在是要戰爭嗎？丁○○要我
      不要多問，對自己不好，丁○○就叫乙○○開始錄製等語
     （見臺灣臺中地方法院檢察署96他字第841號卷二頁63、64
       )，為真實可信，先予敘明。
(三)、又證人乙○○雖於本院審理時證述其在另案地院及高院陳
      述內容均屬實，…被告丁○○未在拍攝現場之詞 (見本院
      卷頁120、123反) ，而證人乙○○在另案本院審理時固陳
      述：伊與丁○○原本沒有要恐嚇壬○○的意思，文稿的內
      容並沒有寫到恐嚇的話，是後來情緒比較激動，才把桌上
      的槍枝拿出來比畫，當天伊去拍攝光碟時，內容有與丁○○說好要講伊手寫的那些內容，並沒有說碰到壬○○要打
      死這些話，丁○○也不知道這件事等詞（見另案96年易字
      第3975號卷頁156、246），及另案上訴審審理時供稱：雖
      然有用台語講「遇到你就打你死」、「若碰到就要開槍打
      你」及「若碰到要開槍打死你」，但係一時生氣脫口而出
      ，並非原先本意，是脫稿演出等詞（見97年上易字第518
      號卷頁74、77），惟承上揭 (二) 所述，且證人乙○○在
      本院審理中亦證述：現場準備的信封、手稿是由伊所擬，
      丁○○有看過內容並未修改，…伊及丁○○與壬○○的恩
      怨關係與本案嗆聲光碟事實上是一體，因在10月份我們因
      組織犯罪而收押，收押期間壬○○只有關心自己，不講道
      義，就是因組織犯罪案件導致我們全部這些人均與壬○○
      產生嫌隙，我們聊天時講到爆料之事，伊當時想到之前曾
      看到薛球以此方式恐嚇他人，也有爆料一些事情等情（見
      本院卷頁120反、122) ，以及其在另案所供述：「 (法官
      問)這件主要是誰策劃的?  乙○○答：拍攝這件是丁○○
      先跟我提起的，我也同意」，「 (審判長問) 適丁○○見
      薛球曾以拍攝錄影帶方式恐嚇他人，竟起意仿效之，於96
      年3月20日，在南投縣草屯鎮某間鐵皮屋向伊提議拍攝錄
      影帶再由電視台播出向壬○○嗆聲? 被告 (即證人乙○○
      ) 答：對」等情 (均見96年度易字第3975號頁23、97年上
      易字第518號卷頁72），均可見被告丁○○與證人乙○○
      對於本件恐嚇壬○○之犯罪，確有事前謀議之事；再參以
      同案被告戊○○於96年8月26日調查筆錄時供稱：丁○○
      與乙○○到達後就與甲○○一起進入房間內…待約有30
      分鐘至1小時左右等語  (見前揭第2415號偵緝卷一頁219)
      ，且甚者被告丁○○於另案即本院96年度易字第3975號恐
      嚇案件作證時，尚具結證稱：現場槍枝是乙○○拿出來的
      ，甲○○看到這些槍枝會害怕，當時伊覺得甲○○很為難
      之情 (見該卷頁27至28) ，故殊不論被告丁○○於甲○○
      拍攝證人乙○○對壬○○為上開嗆聲恐嚇錄影光碟時有無
      在現場，或證人乙○○在錄影光碟中對壬○○所為上開「
      遇到你就打你死」等言詞是否係脫稿之詞，均應認為被告
      丁○○主觀上確有與證人乙○○為上開拍攝對壬○○嗆聲
      恐嚇錄影光碟之犯意謀議與聯絡，是證人乙○○前揭證言
      ，並無法據以為有利於被告丁○○之認定，而被告丁○○
      前開辯稱其對於賓館拍攝過程完全不清楚云云，洵無足取
      。且衡之被告丁○○事前告知證人甲○○可提供關於槍擊
      案獨家爆料新聞，及與證人乙○○共同商議準備槍枝，且
      同意仿效薛球以拍攝錄影帶恐嚇他人之方式拍攝本件嗆聲
      光碟，並研擬對壬○○之嗆聲文稿，以及拍攝當天自行載
      同證人乙○○且委請戊○○搭載證人甲○○至拍攝現場即
      「名湖水岸汽車旅館」511號客房等情事，縱認證人乙○○上揭對壬○○所為「遇到你就打你死」、「若碰到就要
      開槍打你」及「若碰到要開槍打死你」等恐嚇言詞，係屬
      證人乙○○於拍攝當時脫稿所陳述之文句，亦難謂證人乙○○所為上開對壬○○所為上開「遇到你就打你死」等言
      詞，有何逾越該2人所共同謀議犯罪聯絡範圍之情形，況
      被告丁○○在另案即本院96年度易字第3975號恐嚇案件具
      結證稱：拍完之後，有叫甲○○一定要放，但甲○○表示
      播不播出非其能決定之情 (見該卷頁151)，益徵被告丁○○對於證人乙○○所為上揭嗆聲恐嚇壬○○的文句與內容
      ，核均在被告丁○○與證人乙○○為本件恐嚇危害安全罪
      之主觀犯意聯絡範圍內。另證人乙○○於檢察官訊問時證
      述：丁○○綽號「阿正」（即戊○○）男子也有先進到房
      間，但是準備要拍攝時，丁○○與綽號「阿正」男子就先
      退出房間等詞 (見上開他字第841號偵卷二頁51)，核已非
      重要，亦難為有利於被告丁○○之認定，附此敘明。
(四)、次按被告之自白固不得作為認定犯罪之唯一證據，而須以
      補強證據證明其確與事實相符，然茲所謂之補強證據，並
      非以證明犯罪構成要件之全部事實為必要，倘其得以佐證
      自白之犯罪非屬虛構，能予保障所自白事實之真實性，即
      已充分。又得據以佐證者，雖非直接可以推斷該被告之實
      施犯罪，但以此項證據與被告之自白為綜合判斷，若足以
      認定犯罪事實者，仍不得謂其非屬補強證據；刑事訴訟法
      第156條第2項規定，被告雖經自白，仍應調查其他必要之
      證據，以察其是否與事實相符。立法目的乃欲以補強證據
      擔保自白之真實性；亦即以補強證據之存在，藉之限制自
      白在證據上之價值。而所謂補強證據，則指除該自白本身
      外，其他足資以證明自白之犯罪事實確具有相當程度真實
      性之證據而言。雖其所補強者，非以事實之全部為必要，
      但亦須因補強證據與自白之相互利用，而足使犯罪事實獲
      得確信者，始足當之，最高法院73年台上字第5638號、最
      高法院74年台覆字第10號均著有判例；故承上，上揭 (一
      ) 所述被告丁○○於警訊及偵訊時所為自白，應與事實相
      符，是被告丁○○於本院審理時翻異其前詞所為之辯述內
      容，已難採信。另證人乙○○關於扣案之如附表竹所示編
      號一至四槍枝的來源，前後反覆其詞，即包括其於96年5
      月2日調查筆錄供稱：槍枝是伊於「馬蓋先」購買的，惟
      嗣警問：警方將查扣之槍械拿給「馬蓋先」鑑定，確認4
      把槍枝均非該店賣出，有何解釋？答：那麼久我忘記了（
      見前開第2415號偵緝卷一頁100），及其於96年5月3日調
      查筆錄陳稱槍枝是伊交代黃登群找來的（見96他字第841
      號卷二頁201），並其於96年5月9日警訊、檢察官偵訊及
      另案本院訊問時均供稱：拍攝嗆聲光碟現場的槍枝，是向
      被告丁○○借的…槍枝是被告丁○○處理的（見96他字第
      841號卷二頁315、321、另案本院96年度易字第3975號卷
      頁22），及另案本院審理時供稱：槍枝是之前伊就有的，
      都是伊在跳蚤雜誌上買的，之前會說是丁○○，是因為伊
      無法交代來源，且丁○○在外面，故都推給他等詞（見另
      案本院96年易字第3975號卷頁157），以及在另案上訴審
      審理時供稱槍枝係其買的 (見另案臺灣高等法院臺中分院
      97年度上易字第518號卷頁72)，故其在本院審理時所證述
      ：槍枝是伊於一個好朋友游思賢家裡看到覺得好玩，並拿
      回伊居住的地方，防彈衣也是向游思賢拿的，可以與游思
      賢對質等詞（見本院卷頁120反、頁121反），已難逕信為
      真實，況縱認槍枝非被告丁○○所提供，但承上開 (三)
      所述，被告丁○○與證人乙○○對於本件恐嚇壬○○之犯
      罪，確有事前謀議之事，則被告丁○○以其未提供本件犯
      罪所用之如附表一所示編號一至四槍枝，即辯稱其未與證
      人乙○○共犯本件恐嚇危害安全罪云云，殊無可信。
(五)、再按刑法第305條之恐嚇罪，所稱以加害生命、身體、自
      由、名譽、財產之事，恐嚇他人者，係指以使人生畏怖心
      為目的，而通知將加惡害之旨於被害人而言。又所謂致生
      危害於安全，係指受惡害之通知者，因其恐嚇，生安全上
      之危險與實害而言。本件證人即被害人壬○○於另案本院
      審理時到庭具結證稱：因與丁○○經常喝酒而間接認識丁○○之小弟即乙○○，但沒有很熟，96年3月26日當天伊
      太太要友人「阿茂」轉告伊，說有人對伊嗆聲，要伊去看
      新聞，伊於當日20、21時到「阿茂」位在臺中市○○路之
      住處，「阿茂」跟伊說伊太太要其轉告有人對伊嗆聲，伊
      就在「阿茂」住處泡茶開電視看，看到新聞重播部分，伊
      記得乙○○在電視上說伊叫他們去做壞事，錢沒有給他們
      ，而且還當抓耙子害他們，說伊抓臺中市議會議長，並殺
      人滅口，還說不要叫別人，叫劉大頭跟他單挑等情，也有
      看到乙○○拿槍的畫面，並聽到「遇到你，就要把你打死
      」的話，伊跟乙○○沒有仇怨，伊一看就知道是他大哥丁○○做出來的，看到這些畫面及聽到這些話，因為威脅伊
      的生命，多少會害怕，如果只有乙○○跟伊嗆聲，伊不會
      害怕，但是想到他幕後還有其他的人，伊會害怕，因為乙○○是丁○○的小弟，丁○○曾經拿槍去伊店裡給股東看
      ，他跟伊股東說看到伊要打死伊，所以伊才會馬上聯想到
      是丁○○，因此會害怕等語（見另案本院96年度易字第39
      75號卷頁194至202），且證人即案發時擔任ＴＶＢＳ採訪
      記者之陳麗如於另案本院審理時亦到庭具結證稱：伊看這
      個帶子時，有看到乙○○舞動槍枝的畫面，也有聽到乙○○用台語說「遇到你要把你打死」這樣的話，如果有把這
      段話剪輯進去，它是現場的聲音，是二軌音，即是影帶現
      場背景的聲音，就會留存原本畫面的聲音，一軌音是記者
      錄音的聲音，有時候傳回臺北沒有注意的話，不會把二軌
      音收掉等語（見另案本院96年度易字第3975號卷頁130至
      136），再參以ＴＶＢＳ台之新聞側錄畫面，於96 年3月
      26日17時56分57秒時，畫面確有證人乙○○舉槍揮舞之動
      作，且同時以言詞稱：「遇到你就打給你死」（臺語）等
      語，故綜上，堪認被害人壬○○確自電視新聞中，目睹及
      聽聞證人乙○○向前舉槍揚言「遇到你就打給你死」（臺
      語）之畫面及聲音，使被害人壬○○立刻聯想到幕後應係
      證人乙○○之大哥即被告丁○○所策畫，其因生命、身體
      安全遭受威脅而心生畏懼甚明，再者，同前 (三) 所述，
      被告丁○○在另案即本院96年度易字第3975號恐嚇案件具
      結證稱：拍完之後，有叫甲○○一定要放，但甲○○表示
      播不播出非其能決定之情 (見該卷頁151)，益徵被告丁○○希望藉由媒體互相連結而得以迅速及廣泛傳播上開嗆聲
      錄影光碟之事實，是縱被害人壬○○自電視新聞中所看見
      之影帶畫面係由警方所提供，亦無因果關係中斷之情形，
      是被告丁○○前揭辯述本件不該當恐嚇危害安全犯罪之構
      成要件及因果歷程已中斷等詞，均非可採。
(六)、此外，本件犯罪事實，業據證人即另案被告丙○○及證人
      黃淑芬、賴琬琳、范立達、潘祖蔭、李四端、李濤、詹慶
      齡、陳奇君、陳書賢、黃國鈞等人於另案 (即本院所調閱
      臺灣高等法院臺中分院97年度上易字第518號卷附臺灣臺
      中地方法院檢察署96年度偵字第8406、8765號) 檢察官偵
      查中證述明確，且有嗆聲文稿、信封、內政部警政署刑事
      警察局96年4月12日刑鑑字第0960050799號槍彈鑑定書、
      96年5月18日刑鑑字第0960075145號鑑定書各1份、錄影翻
      拍照片2張附卷可稽，及刑案現場測繪圖、臺中市警察局
      槍枝初步檢視報告表、查獲現場圖、查獲照片26張、刑案
      現場勘察報告1份及採證照片16張等件均附於另案即本院
      所調閱臺灣高等法院臺中分院97年度上易字第518號卷附
      偵查卷內可查，復有如附表一所示編號一至四之槍枝共4
      支及錄影帶拷貝之光碟片、錄影帶、新聞側錄光碟等物另
      案扣案可資佐證，又扣案之錄影帶原本所翻拍之光碟於4
      分24秒，有證人乙○○面對鏡頭，右手自桌面拿起一把短
      槍後拉槍機，並面對鏡頭以言詞稱：「遇到你（即壬○○
      ）就要打給你死」（臺語）等語；4分30秒時，證人乙○○再拉槍機並以槍口指向鏡頭揮舞，同時以言詞為：「若
      碰到就要開槍打你（即壬○○）」（臺語）等語；4分39
      秒，證人乙○○再拉一次槍機，且右手舉槍面對鏡頭揮舞
      ，並以言詞稱：「若碰到要開槍打你」等語；而ＴＶＢＳ
      台於96年3月26日17時30分至17時58分38秒之新聞側錄畫
      面，於17時56分57秒時，畫面確有證人乙○○舉槍揮舞之
      動作，且同時以言詞稱：「遇到你就打給你死」（臺語）
      等語，此據另案本院勘驗無誤，製有勘驗筆錄1份在卷足
      憑（見另案本院96年度易字第3975號卷頁58至60）。綜上
      ，被告丁○○上開所辯均無足採，本件被告丁○○所犯上
      開恐嚇危害安全罪事證明確，其犯行堪予認定，應依法論
      科。
(七)、被告丁○○所犯上開行使如附表二所示變造特種文書之犯
      罪事實，除據其前揭自白不諱外，並有被告丁○○變造辛○○國民身分證1張扣案可證，是被告丁○○上開自白核
      與事實相符，且事證明確，被告丁○○前揭行使變造特種
      文書之犯行，應堪認定。
三、核被告丁○○所為，係犯刑法第305條之恐嚇危害安全罪及
    同法第216條、第212條之行使變造特種文書罪。被告丁○○
    變造特種文書再進而行使，其變造之低度行為為行使之高度
    行為所收吸，不另論罪。被告丁○○與另案被告乙○○間，
    就前開恐嚇危害安全犯行，及被告丁○○與綽號「阿忠」之
    成男子，就上揭變造國民身分證之特種文書罪，均有犯意聯
    絡及行為分擔，為共同正犯。爰審酌被告丁○○前有不良前
    科，素行不佳，本件僅係其與另案乙○○和被害人壬○○間
    因遭警如何查獲一事產生嫌隙，即持如附表一編號一至四所
    示不具殺傷力之仿造空氣手槍及空氣步槍，找另案被告甲○○拍攝錄影帶作為新聞內容以達反覆播放而遂行其恐嚇被害
    人壬○○之目的，所拍攝之錄影帶內容雖僅係恐嚇被害人壬○○，惟另案被告乙○○將如附表一編號一至四所示不具殺
    傷力之空氣手槍及空氣步槍置於桌上展示，並持如附表一編
    號一所示不具殺傷力之空氣手槍於錄影畫面不斷揮舞，且多
    次瞄準鏡頭作勢開槍，以作為新聞方式在電子媒體上反覆播
    放，間接造成一般民眾對於社會治安產生嚴重不安之情緒，
    且犯後於本院審理時矢口否認有為上開恐嚇危害安全之犯行
    ，態度不良，及為逃避警方查緝，而變造辛○○之如附表二
    所示之國民身分證，並持以向庚○○承租房屋以藏匿，致生
    損害於辛○○及庚○○對於承租人管理之正確性，惡性非輕
    ，以及其對行使變違特種文書之犯行尚能坦承之犯後態度等
    一切情狀，量處如主文所示之刑示懲，而公訴人具體求刑有
    期刑2年3月，仍嫌過重，併此敘明。末扣案如附表一編號一
    至編號五所示之物，分別為共犯即另案被告乙○○及被告丁○○（編號五部分）所有供拍攝錄影帶以犯本件恐嚇危害安
    全所用之物，爰依刑法第38條第1項第2款之規定，均予宣告
    沒收；另如附表二所示之變造身分證1張，為證人辛○○所
    有而非為被告有所之物，自不得宣告沒收之，但其上之被告
    丁○○照片1張，則為被告丁○○所有且供其犯罪所用之物
    ，則應依刑法第38條第1項第2款，宣告沒收之。
貳、無罪部分：
一、公訴意旨略以：被告戊○○與丁○○、乙○○共同基於加害
    壬○○生命、身體，致生危害於安全之恐嚇犯意聯絡，於96
    年3月24日下午2時許，由丁○○駕駛車牌號碼不詳之賓士自
    用小客車載乙○○，戊○○則駕駛車牌號碼0388－JA號自用
    小客車載甲○○，前往南投縣草屯鎮○○路「名湖水岸汽車
    旅館」511客房，乙○○、丁○○與甲○○一同進入房間，
    由戊○○著手佈置拍攝現場，將扣案如附表一所示之槍枝置
    於桌上，嗣戊○○至房間旁之車庫等待，由甲○○為乙○○
    拍攝恐嚇錄影帶。拍攝完畢後，乙○○及丁○○於同年月24
    日下午3時30分許，先行離開旅館，槍枝收起後置於戊○○
    所駕駛之車後座，並由戊○○載甲○○返家。之後ＴＶＢＳ
    電視台第55頻道即分別於同年月26日下午5時56分47秒許、5
    時56分59秒許、5 時57分16秒許，播出乙○○右手持短槍揮
    舞，或以左手拉槍機、或以槍口對準鏡頭，並稱如遇見其先
    前之老大，就要開槍打死他等語之畫面，以利用新聞媒體傳
    播之方式，向壬○○恐嚇使其心生畏懼，致生危害於壬○○
    之安全。因認被告戊○○涉犯刑法第305條之恐嚇危害安全
    罪嫌等詞。
二、按犯罪事實應依證據認定之，無證據不得認定犯罪事實，刑
    事訴訟法第154條第2項定有明文。次按所謂認定犯罪事實之
    證據，係指足以認定被告確有犯罪行為之積極證據而言，該
    項證據自須適合於被告犯罪事實之認定，始得採為斷罪之資
    料；又事實之認定，應憑證據，如未能發現相當確實證據，
    或證據不足以證明，自不能以推測或擬制之方法，以為裁判
    之基礎，最高法院29年上字第3105號、40年臺上字第86號判
    例著有明文。又按認定犯罪事實所憑之證據，無論係直接證
    據或間接證據，其為訴訟上之證明，須於通常一般之人均不
    致有所懷疑，而得確信其為真實之程度者，始得據為有罪之
    認定，倘其證明尚未達到此一程度，而有合理之懷疑存在，
    復無其他調查途徑可尋，法院即應為無罪之判決，最高法院
    76年臺上字第4986號著有判例。
三、訊據被告固供稱有於上開時、地載甲○○前往「名湖水岸汽
    車旅館」，及之後載甲○○離去等事實，但堅決否認有上開
    公訴人所指之行為，辯稱：伊當時係在車庫裡等，並沒有下
    車，未參與拍攝恐嚇光碟之事等詞。
四、經查，證人甲○○於96年5月14日檢察官偵訊時具結證稱：
    當天被告戊○○載伊去汽車旅館，進入房間後，戊○○便走
    出房間外，約等十分鐘後，丁○○、乙○○及戊○○走了進
    來，由戊○○將桌子擺放在拍攝現場，但不知道是乙○○或
    戊○○ (伊已經有點忘記) 將槍枝擺在桌上…，拍攝結束後
    ，乙○○及戊○○一起將槍收起來，但不知道是乙○○還是
    戊○○將槍枝帶走，伊不是很確定，但伊印象中是戊○○將
    槍枝放在他的車後座，…伊可以確定是戊○○在外面等人，
    伊一個人在房間等，並確定是丁○○、乙○○及戊○○一起
    走進來，由乙○○及戊○○將槍擺在桌上等詞（見上開他字
    第841號偵卷二頁64、65 ) ，惟其中關於擺放槍枝一事，究
    係乙○○或戊○○，或是乙○○、戊○○擺放，其上開證詞
    容有不同，且其在本院審理時證述：伊於偵訊時證述關於「
    不知道是乙○○或是戊○○將槍枝拿出來擺放在桌上」，及
    「由乙○○、戊○○將槍枝擺放在桌上」，應以前段較正確
    ，後段可能是語意不清或是記載錯誤，伊現在忘記等情 (見
    本院卷頁119)，故應認為證人甲○○前揭證詞之真意在於其
    無法確定槍枝是否由戊○○擺放，且依上開證詞內容，亦可
    見證人甲○○對於被告戊○○有無將槍枝帶走及放在其車後
    座等事，亦屬記憶並非明確之情形，又其在本院審理時復證
    稱：因現在忘記當時情形，當時在檢察官偵訊時所證述關於
    「戊○○擺放桌子在拍攝現場」，伊現在回想起來是否如此
    ，並不清楚（見本院卷頁119），故綜觀證人甲○○前開證
    詞內容，其似乎僅能確定「被告戊○○有與乙○○一起把槍
    收起來」之事，惟此已為被告戊○○所否認，且如上所述，
    證人甲○○關於被告戊○○有無參與「擺桌子」、「擺槍枝
    」及「將槍枝帶走放在車後座」等行為，均難為記憶清楚之
    證述，則實難僅以其所為前開「戊○○有與乙○○一起把槍
    收起來」之證言，即認定被告戊○○有參與上開恐嚇光碟錄
    影之犯行或有主觀的犯意聯絡；另如前壹二 (三) 所述，證
    人乙○○關於扣案之如附表竹所示編號一至四槍枝的來源，
    前後反覆其詞，故證人乙○○雖曾於檢察官訊問時證稱：槍
    是阿正 (戊○○)拿來的，是「阿正」帶走的之詞 (見上開
    他字第841號偵卷二頁51)，亦難逕認定為真實而為不利於被
    告戊○○之認定；再者，參酌被告丁○○在96年7月20日及
    同年8月7日之警詢時均供稱：戊○○不知伊當時在錄製嗆聲
    光碟，當天由伊、乙○○及甲○○進入汽車旅館，戊○○在
    外面等，根本不知道伊等在做什麼之情（見前揭第2415號偵
    緝卷一頁40、180反），以及證人乙○○在檢察官訊問時證
    述：綽號「阿正」（即戊○○）男子也有先進到房間，但是
    準備要拍攝時，綽號「阿正」男子就先退出房間之情 (見上
    開他字第841號偵卷二頁51)，亦難認定被告戊○○對於丁○○、乙○○及甲○○3人在「名湖水岸汽車旅館」511客房內
    拍攝恐嚇壬○○錄影光碟之事，係屬事先知情、謀議而成立
    共同正犯。是被告戊○○上開其均在車庫等待之詞，雖非全
    可採信，然依據刑事舉證分配之原則，檢察官對構成犯罪之
    事實應負舉證責任，檢察官若不能盡此舉證義務，被告亦無
    舉反證證明之必要，是故，本件檢察官所舉證上揭證人乙○○及甲○○之證言，尚無法使本院產生無合理懷疑之確信心
    證，此部分依罪疑唯有利於被告之刑事訴訟法基本原則，自
    應對被告戊○○作有利之認定。
五、綜上所述，本院亦查無任何積極證據足資證明被告戊○○涉
    有前開恐嚇危害安全罪之犯行，既不能證明被告戊○○犯罪
    ，揆諸上揭刑事訴訟法規定及判例意旨，依法應予諭知被告
    戊○○無罪。
據上論斷，應依刑事訴訟法第299條第1項前段、第301條第1項，
刑法第28條、第305條、第216條、第212條、第38條第1項第2款
、第51條第5款，刑法施行法第1條之1，判決如主文。
本案經檢察官己○○到庭執行職務。
中    華    民    國    97    年    9     月    9     日
                        刑事第三庭  法  官  楊曉惠
上列正本證明與原本無異。
如不服本判決，應於收受送達後10日內向本院提出上訴書狀（應
敘述具體理由並附繕本）。
上訴書狀如未敘述理由，應於上訴期間屆滿後20日內補提理由書
於本院。
                                    書記官  陳玲誼
中    華    民    國    97    年    9     月    9     日
附錄法條：
刑法第305條：
以加害生命、身體、自由、名譽、財產之事，恐嚇他人致生危害
於安全者，處2年以下有期徒刑、拘役或3百元以下罰金。
刑法第212條
偽造、變造護照、旅券、免許證、特許證及關於品行、能力服務
或其他相類之證書、介紹書，足以生損害於公眾或他人者，處1
年以下有期徒刑、拘役或3百元以下罰金。
刑法第216條
行使第 210 條至第 215 條之文書者，依偽造、變造文書或登載
不實事項或使登載不實事項之規定處斷。
附表一：
┌──┬─────────┬───┬──────────┐
│編號│名              稱│數量  │備註（槍枝管制編號）│
├──┼─────────┼───┼──────────┤
│一  │仿貝瑞塔空氣手槍（│一支  │0000000000          │
│    │含彈匣）          │      │                    │
├──┼─────────┼───┼──────────┤
│二  │仿貝瑞塔空氣手槍（│一支  │0000000000          │
│    │含彈匣）          │      │                    │
├──┼─────────┼───┼──────────┤
│三  │仿Ｍ１６空氣步槍（│一支  │0000000000          │
│    │含彈匣編號一）    │      │                    │
├──┼─────────┼───┼──────────┤
│四  │仿Ｍ１６空氣步槍（│一支  │0000000000          │
│    │含彈匣編號二）    │      │                    │
├──┼─────────┼───┼──────────┤
│五  │手寫錄影內容草稿（│一份  │                    │
│    │含信封）          │      │                    │
└──┴─────────┴───┴──────────┘
附表二：
┌──┬──────┬──────┬────┬─────────────┐
│編號│ 變造之證件 │變造證件數量│ 被害人 │          變造之內容      │
├──┼──────┼──────┼────┼─────────────┤
│  1 │ 國民身分證 │    1張     │ 辛○○ │國民身分證正面照片由辛○○│
│    │            │            │        │照片更換成丁○○照片      │
└──┴──────┴──────┴────┴─────────────┘


司法院資訊處製作；財團法人民間司法改革基金會備份。
